臺灣高等法院臺中分院刑事判決　　　　　　　　　九十三年度上易字第一一五九號
　　上　訴　人　臺灣臺中地方法院檢察署檢察官
　　被　　　告　乙○○
右上訴人因被告詐欺案件，不服臺灣臺中地方法院九十三年度訴字第一五二九號中華
民國九十三年八月十九日第一審判決（起訴案號：臺灣臺中地方法院檢察署九十三年
度偵緝字第一七七號；移併本院審理案號：九十三年度偵字第一五三八八號），提起
上訴，本院判決如左：
      主  文
原判決撤銷。
乙○○連續幫助連續意圖為自己不法之所有，以詐術使人將本人之物交付，累犯，處
有期徒刑肆月，如易科罰金，以佰元折算壹日。
    事  實
一、乙○○曾於民國（下同）八十九年間，因賭博案件，經臺灣臺中地方法院於八十
    九年十一月二十八日以八十九年度易字第二八四二號判處有期徒刑四月，嗣經提
    起上訴，復經本院於九十年二月二十七日以九十年度上易字第一八一號亦判處有
    期徒刑四月確定，甫於九十年五月三十日因易科罰金而執行完畢。詎仍不知警惕
    ，在可預見其將自己之金融帳戶出售交付他人使用，足供向他人詐騙財物，供匯
    款或轉匯款之用，而其發生並不違背其本意之認識下，竟為貪圖報酬，不顧他人
    所可能遭害之危險，容任他人藉以遂行犯罪，並基於幫助連續詐欺取財之不確定
    故意，且基於概括犯意，先於九十二年四月十七日某時，與某不詳姓名成年男子
    共同前往臺中市○○區○○路三段四四七號彰化銀行水湳分行，以自己名義開立
    活期儲蓄存款帳戶（帳號為：00000000000000號），並於領得該
    帳戶之存摺、金融卡後，旋即在該銀行門口，將該存摺、金融卡及印章等物一併
    交付予該名成年男子，並收取新台幣（下同）一千元之報酬。復於九十二年四月
    十八日某時許，與另名不詳姓名年籍年約三十歲之成年男子前往臺中市○○路一
    九○號國泰商業銀行臺中分行，以自己名義申請開立活期儲蓄存款帳戶（帳號為
    ：0000000000000號），並於領得該帳戶之存摺、金融卡後，旋即
    在該銀行門口，將該存摺、金融卡及印章等物一併交付予該年約三十歲之成年男
    子，並收取新台幣（下同）一千元之報酬，而以此方式幫助該名成年男子連續詐
    騙他人財物。嗣該二名成年男子取得前開帳戶後，即於如附表所示之詐欺時間，
    以如附表所示之詐欺方法，前者使己○○、甲○○等二人陷於錯誤，後者使戊○○、丁○○、丙○○、等三人陷於錯誤，分別於附表所示之時間，匯入如附表所
    示之款項至乙○○上開金融帳戶內，並於匯款當日或翌日旋即提領一空。嗣戊○○、丁○○、丙○○、己○○、甲○○查證後，始知受騙。
二、案經戊○○、丁○○、丙○○訴由臺中市警察局第二分局報告臺灣臺中地方法院
    檢察署檢察官偵查起訴及移送本院併案審理。
    理  由
一、訊據被告乙○○坦承有於右揭時、地將上開二金融帳戶存摺、金融卡及印章分別
    各以一千元之代價出售予二姓名年籍成年男子使用之事實，且被害人戊○○、丁○○、丙○○、己○○、甲○○就渠等如附表所示之被詐騙經過亦於警詢時陳述
    明確，並有渠等提出轉匯入被告上開金融帳戶之中國信託商業銀行自動櫃員機交
    易明細單、聯邦銀行存戶交易明細表及世華聯合商業銀行櫃員機交易明細表等在
    卷可考，此外，復有被告上開金融帳戶之開戶申請書、存摺戶交易資料及金融卡
    資料查詢單各一份、彰化銀行存摺類存款未登摺明細表附卷可稽。又按刑法上之
    故意，分直接故意（確定故意）與間接故意（不確定故意），「行為人對於構成
    犯罪之事實，明知並有意使其發生者」為直接故意，「行為人對於構成犯罪之事
    實，預見其發生而其發生並不違背其本意者」為間接故意；一般人至銀行開設帳
    戶並非難事，如非洗錢、犯罪等不法目的，依常情並無捨棄自己帳戶而迂迴收購
    他人帳戶使用之理，是被告對於該名年約三十餘歲之成年男子可能將其帳戶用來
    作為詐欺等非法用途上，應有所預見，且不違背其本意，其竟仍交付該金融帳戶
    之存摺、金融卡及印章予該名成年男子，足見該名成年男子將被告帳戶用來作為
    詐欺取財之用，為被告所容認及允許。另查銀行帳戶可供款項之存匯、提領，係
    一般人均可輕易申請開設，並無任何資格條件之限制，且金融存款帳戶，事關存
    戶個人財產權益之保障，其與存戶印鑑章、提款卡結合，專屬性、私密性更形提
    高；除非本人或與本人具密切關係之人，難認有何理由可自由流通使用該存摺、
    印章；一般人亦均有應妥為保管存摺及提款卡，以防止存摺及提款卡被他人冒用
    之認識，縱有特殊情況偶有將存摺、提款卡交付他人之需，亦必深入瞭解其用途
    後始行提供使用，實乃吾人日常生活經驗與事理；且存摺、提款卡等有關個人財
    產、身分之物品，如淪落不明人士手中，極易被利用為與財產犯罪有關之犯罪工
    具；而與他人於身分上不具密切關係之人，竟徵求他人提供帳戶以為使用，此等
    行為，客觀上已屬可疑，且顯係供為某非正當資金進出使用，而隱瞞其流程及行
    為人身份曝光之不法意圖亦可預見；若此之社會現實，恆係一般人本於日常生活
    經驗即可體察。本件被告係有社會生活經驗之成年人，對此自亦難諉無不知。復
    按刑法上之幫助犯，係指以幫助之意思，對於正犯資以助力，而未參與實施犯罪
    之行為者而言，本件被告所參與者，係詐欺取財構成要件以外之行為，故應以詐
    欺取財之幫助犯論之。綜上所述，本件事證明確，被告犯行堪予認定。
二、查該二名姓名年籍之成年男子所為右揭詐欺取財犯行，係連續觸犯刑法第三百三
    十九條第一項之詐欺取財罪，而被告乙○○則係基於幫助該二名成年男子連續詐
    欺取財之不確定故意之概括犯意，而為二次開戶以及將前述帳戶提供予該名成年
    男子供作詐財匯款使用，核其所為，係犯刑法第三十條第一項、第三百三十九條
    第一項之幫助連續詐欺取財罪。又被告二次開戶以及將前述帳戶提供予該名成年
    男子之行為，時間緊接，所犯罪名相同，顯係出於概括之犯意為之，為連續犯，
    應論以一幫助行為，並加重其刑。又被告幫助該二名成年男子犯上開詐欺取財罪
    ，為從犯，衡諸其犯罪情節，應依刑法第三十條第二項規定，按正犯之刑減輕之
    。再公訴意旨認被告係涉犯刑法第三百四十條常業詐欺罪之幫助犯，惟按刑法上
    所謂常業犯，係指反覆以同種類行為為目的之社會活動之職業性犯罪而言，本件
    被告交付其所有前開郵局帳戶之存摺、提款卡予不詳姓名供作為詐欺取財匯款使
    用，既不違背被告當初交付帳戶之本意，已如前述，足認被告係以幫助他人犯詐
    欺取財罪之犯意，並參與詐欺取財罪構成要件以外之行為，應以詐欺取財罪之幫
    助犯論之。姑且不論正犯即該不詳姓名年籍之人事後所為是否係犯常業詐欺之犯
    行，然因幫助犯需對正犯之犯罪事實，具有共同之認識而加以助力方能成立；況
    從犯對正犯行為所認識之內容，如正犯所發生之事實不一致時，應僅就其認識之
    範圍負責，本件被告既僅知悉不詳姓名年籍之人犯普通詐欺取財之犯行，則縱該
    詳姓名年籍之人事後係以常業之犯意為之，尚難據此即認定被告於交付帳戶之時
    亦有常業詐欺幫助犯意。是被告所為應與幫助常業詐欺罪之構成要件尚屬有間，
    本件公訴人認被告係犯幫助常業詐欺罪，尚有未洽，惟起訴事實相同，爰依法變
    更起起訴法條，併案之臺灣臺中地方法院檢察署九十三年度偵字第一五三八八號
    所示之被告於九十二年四月十七日某時，與該名成年男子共同臺中市○○區○○
    路三段四四七號彰化銀行水湳分行，以自己名義開立活期儲蓄存款帳戶（帳號為
    ：00000000000000號），並於領得該帳戶之存摺、金融卡後，旋
    即在該銀行門口，將該存摺、金融卡及印章等物一併交付予該名成年男子，並收
    取新台幣一千元之報酬以及由該名成年男子向己○○、甲○○詐騙之事實，雖未
    經起訴，惟與右揭起訴之事實，係屬於連續犯裁判上一罪關係，本院自得併予審
    理，另被告曾於八十九年間，因賭博案件，經臺灣臺中地方法院檢察署於八十九
    年十一月二十八日以八十九年度易字第二八四二號判處有期徒刑四月，嗣經提起
    上訴，復經本院於九十年二月二十七日以九十年度上易字第一八一號亦判處有期
    徒刑四月確定，其於九十年五月三十日因易科罰金而執行完畢等情，有臺灣臺中
    地方法院檢察署刑案資料查註紀錄表附卷可憑，其於五年以內再犯本件有期徒刑
    以上之罪，為累犯，應依刑法第四十七條規定遞加重其刑，並依法先加後減之。
    原審判決認被告罪證明確，予以論罪科刑，固非無見，惟原審判決未及就移併本
    院審理之臺灣臺中地方法院檢察署九十三年度偵字第一五三八八號所列之如前所
    述之上開事實，與起訴部分之犯行，有連續犯裁判上一罪關係，而合併審判，尚
    有未洽。原審法院檢察署檢察官亦執原審判決未及審酌右揭併案部分之犯行，指
    摘原審判決不當，即有理由，自應由本院將原審判決予以撤銷改判。爰審酌被告
    前已如事實欄所示之犯罪紀錄，有臺灣高等法院被告全國前案紀錄表一份在卷可
    稽，且多次擅自將金融帳戶提供他人非法使用，助長社會犯罪風氣，其行為殊屬
    不當，惟念及被告本身並未實際參與詐欺取財之犯行，責難性較小，且犯後坦承
    犯行，已知所悔悟等一切情狀，量處被告有期徒刑肆月，併諭知易科罰金之折算
    標準。
據上論斷，應依刑事訴訟法第三百六十九條第一項前段、第三百六十四條、第二百九
十九條第一項前段、第三百條，刑法第三十條、第五十六條、第三百三十九條第一項
、第四十一條第一項前段、第四十七條，罰金罰鍰提高標準條例第一條前段、第二條
，判決如主文。
本案經檢察官庚○○到庭執行職務。
中     華     民     國     九十三     年     十一     月    二十五     日
                                   臺灣高等法院臺中分院刑事第三庭
                                       　審判長法　官  江　錫　麟
                                               法　官  林　欽　章
                                               法　官  胡  忠  文
右正本證明與原本無異。
被告不得上訴。
檢察官得上訴。
如不服本判決應於收受送達後十日內向本院提出上訴書狀，其未敘述上訴之理由者並
得於提起上訴後十日內向本院補提理由書（均須按他造當事人之人數附繕本）。
                                               書記官  許  美  惠
中     華     民     國     九十三     年     十一     月    二十六     日
附錄論罪科刑法條
刑法第三百三十九條第一項：
意圖為自己或第三人不法之所有，以詐術使人將本人或第三人之物交付者，處五年以
下有期徒刑、拘役或科或併科一千元以下罰金。
附表：
一、於９２年４月２８日上午某時許，不詳姓名成年男子假冒戊○○之友人劉俊杰，
 撥打戊○○之手機，佯稱因住院急需用錢。戊○○不疑有他，在同日下午一時十
    二分許，在高雄縣岡山鎮○○路二六七號之中國信託商業銀行匯入三萬六千元至
    乙○○所申請開立國泰商業臺中分行帳號0000000000000號帳戶內
    。該名成年男子嗣後於同日將上開款項提領一空。
二、於９２年５月２日１１時２０分許，不詳姓名成年男子假冒，丁○○之友人謝禮
    全撥打丁○○之手機，佯稱急需用錢。丁○○不疑有他，於同日十一時六分許，
    利用自動櫃員機轉帳二萬元至乙○○所申請開立國泰商業銀行臺中分行帳號00
    00000000000號帳戶內。該名成年男子嗣後於同日將上開款項提領一
    空。
三、於９２年５月５日１２時４０分許，不詳姓名成年男子假冒己○○之友人，撥打
    電話至予己○○，佯稱急需兌現支票。己○○不疑有他，隨即匯入一萬元至乙○○所申請開立之彰化銀行水湳分行帳戶（帳號為：0000000000000
    0號）內，該名成年男子嗣後將上開款項提領一空。
四、於９２年５月７日１５時許，不詳姓名成年男子假冒甲○○之友人，撥打電話至
    予甲○○，佯稱急需用錢。甲○○不疑有他，隨即匯入五萬八千元至乙○○所申
 請開立之彰化銀行水湳分行帳戶（帳號為：00000000000000號）
    內，該名成年男子嗣後將上開款項提領一空。
五、於９２年５月日１０時許，不詳姓名成年男子假冒丙○○之友人戴政昌，撥打
    電話至丙○○位於臺南市○○路○段一五三號三樓之上班地點，佯稱急需用錢。
    丙○○不疑有他，於同日下午三時十一分許，在世華商業銀行臺南分行內，匯入
    四萬元至乙○○所申請開立國泰商業銀行臺中分行帳號00000000000
    00號帳戶內。該名成年男子嗣後於同日及翌日將上開款項提領一空。
                                                              　　　　　Ｆ
